臺灣高雄地方法院民事裁定
108年度消債更字第194號
聲  請  人  盧麗潔即盧珮縈即盧碧虹
0000000000000000

0000000000000000

代  理  人  任進福律師
上列當事人因消費者債務清理事件聲請更生，本院裁定如下：
    主  文
聲請人盧麗潔即盧珮縈即盧碧虹自民國一百零八年八月二十二日
下午四時起開始更生程序。
命司法事務官進行本件更生程序。
    理  由
一、本件聲請意旨略以：伊無力清償債務，曾向本院聲請前置調
    解，因無還款能力而於民國108年5月21日調解不成立，因聲
    請人有不能清償債務或有不能清償之虞，復未經法院裁定開
    始清算程序或宣告破產，爰依法聲請准予裁定更生等語。
二、按債務人不能清償債務或有不能清償之虞者，得依本條例所
    定更生或清算程序，清理其債務。債務人無擔保或無優先權
    之債務總額未逾新臺幣（下同）1,200萬元者，於法院裁定
    開始清算程序或宣告破產前，得向法院聲請更生。法院開始
    更生程序之裁定，應載明其年、月、日、時，並即時發生效
    力。法院裁定開始更生或清算程序後，得命司法事務官進行
    更生或清算程序，必要時得選任律師、會計師或其他適當之
    自然人或法人一人為監督人或管理人。消費者債務清理條例
    第3條、第42條第1項、第45條第1項及第16條第1項分別定有
    明文。
三、經查：
  ㈠聲請人所主張上開事實，業據其提出財團法人金融聯合徵信
    中心前置協商專用債權人清冊（108年度司消債調字第號卷
    ，下稱調卷，第7至8頁）、信用報告（調卷第10頁）、財政
    部高雄國稅局106年及107年度綜合所得稅各類所得資料清單
    及總歸戶財產查詢清單（調卷第11至13頁、本案卷第43頁）
    、財產及收入狀況說明書（本案卷第3頁）、收入切結書（
    本案卷第8頁）、勞工保險被保險人投保資料表（本案卷第9
    頁）、債權人清冊（本案卷第40至41頁）、戶籍謄本（本案
    卷第42頁）、在職證明書（本案卷第46-1頁）、存摺（本案
    卷第49頁）、商業保險投保資料查詢結果表（本案卷第52頁
    ）等在卷可參。
  ㈡次查，聲請人於106年及107年度申報所得分別為4,000元、0
    元，惟其自陳聲請更生前2年內有薪資所得每月20,000元，
    名下無財產，勞工保險投保單位為大高雄音樂服務業職業工
    會，另有三商美邦人壽保單解約金11,306元及南山人壽保單
    解約金2,942元。又聲請人於檳榔攤擔任計件員，自108年4
    月11日起受僱於高雄市林園區之「台灣城檳榔」，月薪約為
    20,000元等情，此有上開綜合所得稅各類所得資料清單、財
    產歸屬清單、勞工保險被保險人投保資料表、三商美邦人壽
    保險股份有限公司函、南山人壽保險股份有限公司函、收入
    切結書、在職證明書在卷可參（調卷第11至13頁、本案卷第
    8頁、第37頁、第46-1頁、第54至55頁）。則在查無聲請人
    有其他收入來源之情形下，佐以其106、107年度均無申報薪
    資所得紀錄，且已出具收入切結書及第三人郭○○出具「台灣
    城檳榔」之在職證明書，本院即以月薪20,000元作為核算其
    現在償債能力之基礎。
  ㈢關於聲請人個人日常必要支出部分，按債務人必要生活費用
    ，以最近一年衛生福利部或直轄市政府所公告當地區每人每
    月最低生活費一點二倍定之，本條例第64條之2第1項定有明
    文。本院參酌衛福部社會司所公告108年度高雄市最低生活
    費標準為13,099元，則聲請人每月生活所必需除有特殊情形
    並有證據證明者外，自宜以此數額之1.2倍即15,719元為度
    ，始得認係必要支出。又上開最低生活費用之標準，係照當
    地近1年平均每人消費支出60％，依其基準之家庭收支調查報
    告調查表格式示有關經常性支出之調查項目，其原即包括利
    息支出、食品、衣著、房租及水費、電費、醫療保健、交通
    、娛樂、教育等基本生活需求；因聲請人於調解程序陳稱居
    住於配偶名下房屋，且於財產及收入狀況說明書並未列載房
    屋支出，堪認聲請人客觀上應無房屋費用支出，故於計算聲
    請人個人每月必要生活費時，即應自前開已包括聲請人居住
    費用在內，扣除相當於房租支出所佔比例24.36％，俾免重複
    計列費用，而符公平之旨，則依此計算之結果，聲請人每月
    之必要生活費在不含居住費用之情形下，即應為11,890元【
    計算式：15,719－（15,719×24.36%）＝11,890】。
  ㈣至扶養部分，聲請人主張扶養母親，每月扶養費3,000元。按
    直系血親相互間，互負扶養之義務，民法第1114條第1款定
    有明文。查聲請人母親盧莊○○為45年生，106年及107年度申
    報所得分別為3,000元、14,400元，名下有位於澎湖縣湖西
    鄉之1房（即其戶籍址），原每月得領取勞保老年年金9,294
    元，因尚有未清償勞工紓困貸款，於全數清償前每月實發6,
    196元，每月另領取慈濟生活補助3,000元等情，此有戶籍謄
    本、所得資料及財產查詢清單、存摺、勞動部勞工保險局函
    、財團法人中華民國佛教慈濟慈善事業基金會函附卷可憑（
    調卷第15頁、本案卷第36頁、第44至47頁、第64頁）。本院
    認聲請人之母親就領取年金及補助不足部分尚有受扶養必要
    ，扶養費用部分，依消費者債務清理條例第64條之2第1項及
    第2項規定，債務人必要生活費用，以最近一年衛生福利部
    或直轄市政府所公告當地區每人每月最低生活費一點二倍定
    之；受扶養者之必要生活費用，準用第1項規定計算基準數
    額，並依債務人依法應負擔扶養義務之比例認定之，而聲請
    人於調解程序陳稱母親居住於澎湖，108年度臺灣省每人每
    月生活所必需即為最低生活費標準12,388元之1.2倍即14,86
    6元；又除聲請人外，盧莊○○另有2名子女（參本案卷第53頁
    家族系統表），聲請人陳稱其胞妹須扶養2名子女，母親之
    醫療費等大部分都是聲請人在負擔等語，然依民法第1116條
    、第1118條之規定，子女對於父母負有扶養義務，屬生活保
    持義務，縱子女因負擔父母之扶養義務，而不能維持自己生
    活，仍僅得減輕其義務，非可完全免除扶養義務，本院尚無
    從認其兄弟姊妹對母親之扶養義務確有減輕之必要，是其等
    母親之扶養費仍應由全部扶養義務人共同負擔。從而，盧莊
    ○○每月扶養費14,866元，扣除每月領取之老年年金6,196元
    及慈濟生活補助3,000元，由3名扶養義務人共同分擔後，聲
    請人每月負擔母親之扶養費即應以1,890元【計算式：（14,
    866－6,196－3,000）÷3＝1,890】為度，其主張逾上開核算數
    額部分，難認可採。
四、綜上所述，以聲請人現每月收入20,000元為其償債能力基準
    ，扣除個人必要生活費11,890元及母親扶養費1,890元後，
    餘6,220元，而聲請人目前負債總額為809,383元（參調卷第
    53頁，共3家金融機構債權合計472,288元，及調卷第27頁以
    下，滙誠第一資產公司22,543元、滙誠第二資產公司259,69
    1元、良京實業公司19,659元，元大國際資產公司依債權人
    清冊所載35,202元），扣除保險解約金計14,248元，以聲請
    人每月所餘按月攤還結果，需約11年【計算式：（809,383－
    14,248）÷6,220÷12＝10.7】始能清償完畢，應認其已不能清
    償債務。此外，聲請人無擔保或無優先權之債務總額未逾1,
    200萬元，且無本條例第6條第3項、第8條或第46條各款所定
    駁回更生聲請之事由存在，則聲請人聲請更生為有理由，應
    予准許，爰命司法事務官進行本件更生程序。
五、依本條例第11條第1項、第45條第1項，裁定如主文。
中　　華　　民　　國　　108 　年　　8 　　月　　22　　日
                  民事庭　法　官　沈建興
以上正本係照原本作成。
本裁定不得抗告。
中　　華　　民　　國　　108 　年　　8 　　月　　22　　日
                          書記官  胡美儀